【裁判字號】    95,交聲,564
【裁判日期】    950731
【裁判案由】    聲明異議
【裁判全文】
臺灣臺中地方法院交通法庭裁定        95年度交聲字第564號
原處分機關  交通部公路總局臺中區監理所臺中市監理站
異議人即    甲○○
受處分人
上列受處分人因違反道路交通管理處罰條例案件，對於交通部公
路總局臺中區監理所臺中市監理站於民國九十五年六月二十日所
為之處分及九十五年七月七日所為之更正處分（原處分案號：裁
監稽違字第裁六一－ＨＣ0000000號裁決書）聲明異議，
本院裁定如下：
    主  文
原處分撤銷。
甲○○機車駕駛人，持聯結車駕駛執照，駕駛重型機器腳踏車，
經測試檢定酒精濃度超過規定標準，處罰鍰新臺幣壹萬陸仟捌佰
元。
    理  由
一、原處分機關交通部公路總局臺中區監理所臺中市監理站略以
    ：異議人即受處分人（下稱受處分人）甲○○於民國九十五
    年六月六日騎乘陳阿蘭所有之車牌號碼ＹＪＲ－五一八號重
    型機車於臺中縣大里市○○街○○路街口遭臺中縣警察局交
    通警察隊舉發中縣警交字第ＨＣ0000000號（違規人
    經於現場酒測器測試結果，其呼氣測試酒精濃度為○．三三
    ＭＧ／Ｌ）違反道路交通管理事件，違規單通知聯警方完成
    交付。嗣受處分人於指定應到案日期前到案，遂於九十五年
    七月七日經審酌異議人駕籍資料，以裁監稽違字第裁六一─
    ＨＣ0000000號裁定書，依違反「道路交通管理處罰
    條例」第三十五條第一項第一款、第二十二條第一項第四款
    規定依最低罰額繳款新臺幣（下同）一萬六千八百元，並吊
    扣汽車駕駛執照十二個月裁處（原於九十五年六月二十日，
    依道路交通管理處罰條例第三十五條第一項第一款裁罰一萬
    六千八百元，嗣於同年七月七日更正原處分，目前尚未執行
    吊扣聯結車職業駕駛執照十二個月手續）。
二、本件受處分人略以：（一）受處分人於九十五年六月六日二
    十二時五分許騎乘上開重型機車，在臺中縣大里市遭警方依
    違反道路交通管理處罰條例第三十五條第一項第一款舉發，
    並於九十五年六月二十日前去臺中市監理站繳交罰鍰一萬六
    千八百元，監理站人員告知另需執行吊扣駕照處分一年，但
    因受處分人並未領有重型機車駕駛執照，故無法給予監理所
    執行吊扣，監理所人員要求吊扣職業聯結駕照，其是依交通
    部九十年十一月二十日交路九十字第○六三一一九號函說明
    三之內容為依據，內容為「有關駕駛人之重型機車駕駛執照
    遭吊（註）銷後，持小型車以上之駕駛執照駕駛重型機車違
    反前開條例第三十五條第一項各款之行為應如何處罰乙節，
    ．．同意依該處罰條例第三十五條規定處以罰鍰及吊扣（銷
    ）小型車以上之駕駛執照。」，但受處分人之前並未有重型
    機車駕駛執照遭吊扣，理應不適用本法規且受處分人是靠駕
    駛聯結車維持家計，如遭吊（註）銷將頓失經濟來源，故盼
    各相關單位能體恤並詳查是否其依據法規有誤，以免造成家
    裡失去重要的經濟來源，而陷入窘境云云。
三、經查：
（一）按飲酒後，其吐氣所含酒精濃度超過每公升○‧二五毫克
      以上者，不得駕車；又汽車駕駛人，駕駛汽車經測試檢定
      ，有酒精濃度超過規定標準者，處一萬五千元以上六萬元
      以下罰鍰，並當場移置保管其車輛及吊扣其駕駛執照一年
      ，道路交通安全規則第一百一十四條第二款及道路交通管
      理處罰條例第三十五條第一項第一款（違反道路交通管理
      事件統一裁罰標準表明定，駕駛人駕駛機器腳踏車經測試
      檢定有酒精濃度超過規定標準即吐氣所含酒精濃度超過每
      公升○．二五亳克以上未滿○．四毫克者，處一萬五千元
      罰鍰，並吊扣其駕駛執照一年）分別定有明文。次按道路
      交通管理處罰條例所規定之汽車，係指在道路上不依軌道
      或電力架線而以原動機行駛之車輛，包括機器腳踏車在內
      ，此為道路交通管理處罰條例第三條第八款，及依據道路
      交通管理處罰條例第九十二條規定授權制定之道路交通安
      全規則第二條第一項第一款所明定。
（二）次按九十四年十二月十四日修正前之同條例第六十八條固
      明定：「汽車駕駛人，因違反本條例及道路交通安全規則
      之規定，受吊扣或吊銷駕駛執照處分時，吊扣或吊銷其持
      有各級車類之駕駛執照」，惟此條文業經修正為：「汽車
      駕駛人，因違反本條例及道路交通安全規則之規定，受吊
      銷駕駛執照處分時，吊銷其持有各級車類之駕駛執照」，
      此一條文修正之原因乃係舊法將違法或違規駕駛人所持有
      各級車類之駕駛執照一併吊扣或吊銷失之過酷，影響人民
      工作及生活甚鉅，故依修正後道路交通管理處罰條例第68
      條之規定，受吊扣駕駛執照處分時，不再吊扣其持有各級
      車類之駕駛執照，僅於受吊銷駕駛執照處分時，始吊銷其
      持有各級車類之駕駛執照，而限縮原條文之適用範圍（見
      卷附之立法院第六屆第二會交通委員會第三次全體會議紀
      錄），此新修正條文，經總統於九十四年十二月十四日以
      華總一義字第○九四○○一九九三二一號令修正公布，並
      經行政院於九十五年二月二十七日以院臺交字第○九五○
      ○八二八九八號令發布定九十五年三月一日起施行。本件
      受處分人於九十五年六月六日違規時，上開新修正之道路
      管理處罰條例第六十八條業已生效施行，自應適用修正後
      之規定。
（三）查本件受處分人持聯結車駕駛執照，駕駛重型機器腳踏車
      時經檢測酒精濃度超過規定標準之違規事實，為受處分人
      所不爭執，復經受處分人針對原處分於九十五年六月二十
      日繳納罰鍰一萬六千八百元在案，此有臺中縣警察局舉發
      違反道路交通管理事件通知單、交通部公路總局臺中區監
      理所臺中監理站違反道路交通管理事件裁決書、送達證書
      等資料附卷可考，足證受處分人上開酒後駕車違規事實已
      明，堪以認定。是依法所受之處分應為限制駕駛重型機車
      之權利，而異議人持有之駕駛執照為大貨車職業駕駛執照
      ，並以駕駛大貨車為業，自無從繳交重型機車駕駛執照可
      供吊扣，經受處分人向原處分機關查詢吊扣駕照事宜，原
      處分機關竟謂既然異議人無重型機駕駛執照可吊扣，則需
      繳送大貨車職業駕駛執照以供吊扣，此舉顯然將剝奪異議
      人駕駛大貨車之權利，對異議人之工作權造成極大之損害
      ，亦與現行之道路交通管理處罰條例第六十八條之規定未
      合，故受處分人此部分異議理由，自屬可採。
（四）綜上所述，本件受處分人持有職業聯結車駕駛執照駕駛重
      型機車時酒精濃度超過規定標準之違規行為，事證明確，
      足堪認定，原處分機關就此部分認定應依道路交通管理處
      罰條例第三十五條第一項第一款、第二十二條第一項第四
      款裁處受處分人罰鍰一萬六千八百元，固無違誤，惟就裁
      處吊扣受處分人駕駛執照一年之裁罰部分，因受處分人未
      領有重型機車駕駛執照，而無從予吊扣；又因其本件係駕
      駛重型機車違規，依新修正之道路交通管理處罰條例第六
      十八條規定，尚不得吊扣其現尚有效之其他各級駕駛執照
      ，原處分機關未審酌新修正之法律規定，於作成吊扣駕駛
      執照處分時，未就所應吊扣之駕駛執照種類明確指示，尚
      有可議。本件受處分人前開所辯，尚非全然無據，原處分
      機關未審酌及此，逕為裁罰，即難認為允當，從而，本件
      異議為有理由，爰撤銷原處分改諭知如主文第二項所示之
      處罰。
據上論斷，應依道路交通管理處罰條例第八十七條第二項，道路
交通案件處理辦法第十九條、第二十條，裁定如主文。
中    華    民    國   九十五   年   七   月   三十一 日
                          交通法庭    法  官  莊  秋  燕
以上正本證明與原本無異。
如不服本裁定，應於送達後五日內，向本院提出抗告狀。
                                      書記官  莊  玉  惠
中    華    民    國   九十五   年   七   月   三十一 日


司法院資訊處製作；財團法人民間司法改革基金會備份。
